# 子公司改制，母公司是否可以调整长投？

提问人：zico9999 时间：2013-03-02 23:05:46
《企业会计准则解释第 1 号》规定，企业引入新股东改制为股份有限公司，相关资产、负债应当按照公允价值计量，并以改制时确定的公允价值为基础持续核算的结果并入控股股东的合并财务报表。改制企业的控股股东在确认对股份有限公司的长期股权投资时，初始投资成本为投入资产的公允价值及相关费用之和。《企业会计准则解释第 2 号》规定，企业进行公司制改制的，应以经评估确认的资产、负债价值作为认定成本，该成本与其账面价值的差额，应当调整所有者权益；企业的子公司进行公司制改制的，母公司通常应当按照《企业会计准则解释第 1 号》的相关规定，确定对子公司长期股权投资的成本，该成本与长期股权投资账面价值的差额，应当调整所有者权益。 　　由此可见，第 2 号解释的适用范围应该比第 1 号大，也就是扩大到所有公司制改制企业也不限于引入新股东，也就是说即使是原非公司制企业改制为国有独资公司或者一人有限责任公司的情况下，也可以按照评估结果调整账务，其母公司也可依改制基准日确定的所有者权益情况调整其对子公司的长期投资成本。 请教陈版：此观点是否正确？母公司是否可以在单表中进行长投的调整？？

回答人：chenyiwei
回复 zico9999 的帖子
可以这样理解。只要是非公司制企业改建为公司制企业，被改制企业的母公司均可按照解释 1 号第十条和解释 2 号第二条的规定，按被改制企业净资产评估值调整个别报表层面的长期股权投资，调整后的长投账面价值与原账面价值之间的差额调整资本公积。

提问人：zico9999 时间：2013-03-22 09:44:37
陈版：子公司改建，同时有无偿划转固定资产给母公司的情况~按照先前的理解： 母公司单表应当冲减“长投”，但现实情况依然是增加了“资本公积”，且是“其他资本公积”~

回答人：chenyiwei
那也是两笔交易：首先通过无偿划转收回子公司的资产；其次在子公司剩余净资产的基础上对其进行改建，将剩余净资产的评估增值计入母公司个别报表层面的资本公积。从子公司收回的资产按原账面价值反映。

提问人：兜兜宇 时间：2014-03-05 21:40:52
请教陈版：子公司（A）在改制时评估增值，母公司调增了长投和资本公积。现母公司要将无偿A公司划转入其另一全资子公司（B)，企业的做法是，按照A公司评估改制前的长投成本划转到B公司，评估增值部分长投金额继续在母公司核算，同时将相关递延所得税负债也留在母公司核算。个人觉得应按同一控制下企业合并处理，将评估增值部分长投一并划转，暂时性差异视为已经实现，结转递延所得税负债，请问理解是否准确。

回答人：chenyiwei
应是如你所说。评估增值部分不是一项独立的资产，必须依附于原有的投资资产，因此不能按评估改制前的长投成本划转到B公司，同时单独在母公司层面保留评估增值金额。

提问人：Alisa_wang 时间：2017-07-13 09:54:18
陈老师，解释 2 号里关于子公司公司制改制，母公司长投可以调整账面价值的规定， 2014 年新的长投准则修订以后，是否还可以这样做吗？

回答人：chenyiwei
可以。该规定在 2014 年前后无变化。